最高法院刑事判決　　　　　　　　　　111年度台上字第531號
上　訴　人　陳建任



選任辯護人　林世超律師
上列上訴人因妨害性自主案件，不服臺灣高等法院中華民國 110
年8 月26日第二審更審判決（110 年度侵上更一字第5 號，起訴
案號：臺灣宜蘭地方檢察署108 年度軍偵字第8 號），提起上訴
，本院判決如下：
    主  文
上訴駁回。
    理  由
一、按刑事訴訟法第377 條規定，上訴於第三審法院，非以判決
    違背法令為理由，不得為之。是提起第三審上訴，應以原判
    決違背法令為理由，係屬法定要件。如果上訴理由書狀並未
    依據卷內訴訟資料，具體指摘原判決不適用何種法則或如何
    適用不當，或所指摘原判決違法情事，顯與法律規定得為第
    三審上訴理由之違法情形，不相適合時，均應認其上訴為違
    背法律上之程式，予以駁回。
二、本件原審審理結果，認定上訴人陳建任有如原判決事實欄所
    載對代號0000000000之女子（民國00年0 月生，人別資料詳
    卷，下稱A 女）之強制性交犯行明確，因而撤銷第一審之科
    刑判決，改判論處上訴人犯強制性交罪刑（處有期徒刑3 年
    6 月）。已詳述認定犯罪事實所憑之證據及其認定之理由。
    從形式上觀察，並無足以影響判決結果之違法情形存在。
三、按法院不得就未經起訴之犯罪審判，刑事訴訟法第268 條定
    有明文。犯罪事實是否已起訴，應以檢察官起訴書犯罪事實
    欄記載為準，苟起訴書記載之犯罪事實，與法院審理結果認
    定之犯罪事實，具有同一性，不妨害事實同一，法院依憑審
    理結果認定事實，適用法律，自不違法。所謂「事實同一」
    ，則以其基本社會事實是否相同為判斷之基準，若其社會事
    實關係相同，縱犯罪之時間、處所、犯罪之形式（即共犯態
    樣或既、未遂）、財產犯罪侵害客體之數量等，存有差異，
    對於犯罪事實同一性之辨別並無影響，達於可得確定之程度
    即已足，自難執以指摘為違背法令。本件檢察官起訴上訴人
    犯有強制性交罪嫌之犯罪日期為「106 年2 月某日時」，原
    審審理結果，依憑卷內證據資料，認定起訴書關於犯罪時間
    之記載錯誤，應係107年2月間，已詳於原判決理由欄壹、二
    及貳、一、㈠說明其認定之理由；又本件上訴人與A 女均稱
    本件為兩人唯一之一次見面，上訴人亦坦承本件與A 女在上
    訴人住處房間內發生性行為之事實，僅否認有使用強制之手
    段，則檢察官起訴之事實，已達於可得確定之程度，縱犯罪
    時間記載有誤，無礙於同一性之辨別。原審依憑審理結果認
    定事實，適用法律，自難執以指摘為違背法令。況且，原審
    於審判期日已告知上訴人犯罪日期之更正以及罪名之變更，
    並賦予上訴人充分答辯之機會，已保障其防禦權之行使，所
    踐行之訴訟程序，同無違法可言。上訴意旨主張原判決有未
    受請求事項予以判決之違法，自非適法之第三審上訴理由。
四、事實之認定，證據之取捨及其證明力如何，乃事實審法院判
    斷之職權，如其取捨不違背經驗法則與論理法則，自不得指
    為違法，而據為第三審上訴之適法理由。證人之陳述有部分
    前後不符，究竟何者為可採，法院仍應本其自由心證，依據
    經驗法則及論理法則，參酌其他證據予以綜合判斷，非謂一
    有不符或矛盾，即認其全部均為不可採信。原判決依憑上訴
    人於警詢及偵查之自白、證人即被害人A 女於偵查及第一審
    指證全部事實之證言，佐以卷附上訴人與A 女LINE對話紀錄
    等證據資料，互相印證，復就上訴人否認犯行，所為A 女於
    性交過程中曾變換體位，事後亦未報案，可見係合意性交等
    之辯解，如何不足以採信，已斟酌卷內資料詳加指駁、論斷
    。又原判決對於A 女歷次所陳之證言，雖有部分未盡一致，
    其主要事實如何可信，亦據卷內資料詳予說明其證據取捨之
    理由。所為論斷，俱不違背經驗法則及論理法則。上訴意旨
    略謂：上訴人於警詢及偵查自白不實，LINE對話紀錄不足作
    為補強證據，A 女供述前後不一且無補強證據，不得作為有
    罪判決唯一證據等語，仍係就原審採證認事職權之適法行使
    ，及原判決明白論斷之事項，徒憑己意，再為事實爭執，任
    意指為違法，自非適法之第三審上訴理由。
五、依上說明，應認其上訴為違背法律上之程式，予以駁回。
據上論結，應依刑事訴訟法第395條前段，判決如主文。
中    華    民    國   111    年    2     月    24    日
                  刑事第二庭審判長法  官  林  勤  純  
                                  法  官  莊  松  泉  
                                  法  官  李  釱  任  
                                  法  官  吳  秋  宏  
                                  法  官  王  梅  英  
本件正本證明與原本無異
                                  書記官
中    華    民    國   111    年    3     月    1     日